【裁判字號】    97,上訴,5038
【裁判日期】    971225
【裁判案由】    違反槍砲彈藥刀械管制條例
【裁判全文】
臺灣高等法院刑事判決                97年度上訴字第5038號
上  訴  人
即  被  告  甲○○
選任辯護人  廖信憲律師
上列上訴人因違反槍砲彈藥刀械管制條例案件，不服臺灣新竹地
方法院97年度訴字第495號，中華民國97年9月30日第一審判決（
起訴案號：臺灣新竹地方法院檢察署97年度偵續字第13號），提
起上訴，本院判決如下：
    主  文
上訴駁回。
    事  實
一、甲○○明知可發射子彈具有殺傷力詳如附表一編號1、2所示
    之改造手槍、詳如附表二編號1、編號2所示之子彈及藍波刀
    分別係槍砲彈藥刀械管制條例第4條第1項第1款、第2款及第
    3 款所列管之槍砲、彈藥及刀械，非經主管機關之許可，不
    得擅自持有，竟於民國96年10月17日13時許，搭乘鍾廷勳（
    另案通緝）所駕駛之車牌號碼IV-0701號自用小客車至陳稚
    歷位於新竹縣湖口鄉○○村○○路○段489巷33號之住處，在
    下車前鍾廷勳取出其在不詳時間、不詳地點，以不詳方式取
    得後，即未經許可，基於持有槍、彈、藍波刀之犯意而無故
    持有之詳如附表一、二、三所示之物及藍波刀與開山刀（非
    管制刀械）各一把，而甲○○竟與鍾廷勳基於共同持有上開
    槍、彈、藍波刀之犯意而收受持有鍾廷勳交付之詳如附表一
    所示之其中一枝改造手槍及開山刀，而鍾廷勳則持有詳如附
    表一所示之另一枝改造手槍及藍波刀共同進入陳稚歷上開住
    處，鍾廷勳於該住處門口先以藍波刀砍傷陳稚歷飼養之家犬
    ，隨後進入陳稚歷住處廚房及房間尋找陳德龍未獲，鍾廷勳
    復以手槍槍托刮傷電視機螢幕，甲○○亦以手槍槍托敲碎電
    子遊戲機螢幕外殼玻璃，並共同翻覆客廳之泡茶桌，致茶具
    、茶杯等物毀損（無故侵入住宅及毀損部分未據告訴）始離
    去。嗣於同日14時50分許，甲○○搭乘鍾廷勳所駕駛前開自
    用小客車前往呂文世位於新竹縣湖口鄉○○路○段32號住處
    ，並將車輛停放於該處，經警據報前往處理，甲○○與鍾廷
    勳見狀各自逃逸，嗣警方於上揭自用小客車扣得詳如附表一
    、二、三所示之物、藍波刀與開山刀各一把及黑色小包包一
    個。
二、案經新竹縣政府警察局竹北分局報告臺灣新竹地方法院檢察
    署檢察官偵查起訴。
    理  由
一、證據能力部分：
    除證人陳稚歷、陳玉枝97年3月13日偵查中證言未經具結，
    依刑事訴訟法第158條之3規定，無證據能力外，下列所引用
    之被告以外之人於審判外之言詞或書面陳述，被告及辯護人
    均同意引為本案之證據、對證據能力表示無意見（見原審卷
    第43頁、第53頁反面、本院卷27頁），且未於言詞辯論終結
    前聲明異議，依刑事訴訟法第159條之5規定，視為已有將該
    等傳聞證據採為證據之同意，本院審酌下列證據資料作成之
    情況，查無違法取證之情形，認應係出於其自由意志，具有
    可信性，並無不適宜作為證據之情形，認具有證據能力，先
    予敘明。
二、上揭事實業據上訴人即被告甲○○於原審坦承不諱（見原審
    卷第42頁、第53頁、本院卷第26頁）；核與證人陳稚歷、陳
    玉枝警詢證述被告持有上開槍彈及刀械之情節大致相符（見
    偵7191卷第20頁反面至22頁反面、第27頁正、反面）。並有
    卷附新竹縣政府警察局竹北分局搜索、扣押筆錄、扣押物品
    目錄表各1份、現場照片5幀、採證照片22張（偵7191卷第57
    至60頁、第77至78頁、偵1991卷第39至41頁、原審卷第27至
    28頁），及扣案暨附表一所示之改造槍枝二、附表二所示之
    非制式子彈24顆（含已試射8顆及未試射16顆）及藍波刀一
    把可佐。又上開扣案物品經送內政部警政署刑事警察局以檢
    視法、性能檢驗法及試射法鑑驗結果：附表一編號1所示
    之改造手槍1枝，由仿VALTRO廠85COMBAT型金屬模型槍製造
    之槍枝，車通金屬槍管內阻鐵及加裝金屬撞針而成，擊發功
    能正常，可供擊發適用子彈使用，認具殺傷力；附表一編
    號2所示之改造手槍1枝，由仿WALTHER廠PPK/S型半自動手槍
    製造之槍枝，換裝土造金屬槍管而成，欠缺保險鈕，惟不影
    響擊發功能，可供擊發適用子彈使用，認具殺傷力；送鑑
    改造子彈29顆，其中8顆（即附表二編號1所示），認均係非
    制式子彈，由金屬彈殼組合直徑8.9±0.5mm金屬彈頭而成，
    採樣3顆試射，可擊發，認具殺傷力；其中16顆（即附表二
    編號2所示），認均係非制式子彈，由金屬彈殼組合直徑7.9
    ±0.5mm金屬彈頭而成，採樣5顆試射，可擊發，認具殺傷力
    等節，有該局於96年11月2日出具之刑鑑字第0960162900號
    槍彈鑑定書存卷可考（偵7191卷第64至68頁）。而上開藍波
    刀一把經送新竹縣政府警察局鑑驗後，認其刀刃長36公分，
    已開封，刀背鋸齒狀，刀柄長39公分，經認定屬管制刀械，
    有新竹縣政府警察局96年11月5日竹縣警保字第0963011576
    號函一份在卷可參（偵7191卷第70至73頁）。而被告於警詢
    自承鍾廷勳載其前往新竹縣湖口鄉○○村○○路○段489巷33
    號住家的路上，有告知要去翻桌子，且抵達該處門口時，鍾
    廷勳並拿出手槍及刀械給伊持有等語（見偵7191卷第11頁）
    ，而被告嗣亦持有鍾廷勳交付之手槍及刀械進入上述住家屋
    內，則其與鍾廷勳相互間就共同持有槍彈及刀械一事，有默
    示合致之共同犯意聯絡，及行為分擔至明。綜上事證，足認
    被告之自白與事實相符，足堪採信，本案事證已臻明確，被
    告犯行堪以認定，自應依法論科。
三、本件被告與共犯鍾廷勳共同持有之詳如附表一所示之改造手
    槍二枝及附表二所示之非制式子彈，及藍波刀一把，分別係
    屬槍砲彈藥刀械管制條例第4條第1款、第2款及第3款所稱之
    其他可供發射子彈具有殺傷力之槍砲、上開改造槍砲所使用
    之非制式子彈及刀械。核被告所為，係違反槍砲彈藥刀械管
    制條例第8條第4項之未經許可持有其他可發射子彈具有殺傷
    力之改造手槍罪、同條例第12條第4項之未經許可持有子彈
    罪，及同條例第14條第3項之未經許可持有刀械罪，被告與
    共犯鍾廷勳就上開犯行，具有犯意聯絡及行為分擔，應依刑
    法第28條之規定，論以共同正犯。被告係於同一時地未經許
    可持有上開改造槍枝、非制式子彈及藍波刀，迄至遭警查獲
    ，堪認係以一行為同時觸犯上開三罪，為想像競合犯，應依
    刑法第55條之規定，從一重論以槍砲彈藥刀械管制條例第8
    條第4項之未經許可持有其他可發射子彈具有殺傷力之改造
    手槍罪。被告前曾於89年間因犯傷害致死及妨害自由等案件
    ，經本院於92年11月25日以92年度上更1字第37號判決分別
    判處有期徒刑4年、4月，並定應執行有期徒刑4年2月，而經
    最高法院於93年11月4日以93年度台上字第5769號判決上訴
    駁回因而確定，復經本院於96年7月16日以96年度聲減字第
    1627號裁定減刑為有期徒刑2年1月，嗣於96年7月16日執行
    完畢，有本院被告前案紀錄表附卷可稽，茲被告於徒刑執行
    完畢後5年以內故意再犯有期徒刑以上之本罪，應依刑法第
    47條第1項之規定論以累犯，並依法加重其刑。
四、原審本同上之見解，適用槍砲彈藥刀械管制條例第8條第4項
    、第12條第4項、第14條第3項，刑法第11條前段、第28條、
    第55條、第47條第1項、第51條第5款、第42條第3項前段、
    第38條第1項第1款規定，並審酌被告未經許可持有上開具有
    殺傷力之改造槍枝、非制式子彈及管制刀械，如遭持以犯罪
    ，顯將嚴重危害社會安全，及其持該等槍彈及刀械侵入他人
    住宅為毀損犯行，造成被害人之恐慌，惟於犯後坦承犯行，
    尚見悔意，並持有扣案改造槍枝、非制式子彈及管制刀械之
    期間尚稱短暫，暨其犯罪之目的、手段、智識程度等一切情
    狀，以累犯論處被告共同未經許可，持有可發射子彈具有殺
    傷力之改造手槍，量處有期徒刑3年7月，併科罰金新臺幣（
    下同）10萬元，並諭知罰金如易服勞役以1000元折算一日之
    標準。另扣案如附表一所示之改造手槍二枝，附表二所示未
    經試射之非制式子彈共16顆，及藍波刀一把均屬違禁物，不
    問屬於犯人與否，均應依刑法第38條第1項第1款規定宣告沒
    收。而扣案經鑑驗試射而擊發詳如附表二編號1備註欄所示
    之非制式子彈3顆，附表二編號2備註欄所示之非制式子彈5
    顆，原均具殺傷力，然經擊發後已不具殺傷力，已非槍砲彈
    藥刀械管制條例所管制之子彈，而非屬違禁物；附表三編號
    1所示之非制式彈殼3顆、附表三編號2所示之非制式子彈2顆
    ，均不具殺傷力；扣案之開山刀1把，非屬管制刀械，亦不
    予宣告沒收。至扣案之黑色小包包係共犯鍾廷勳所有，且被
    告否認為供本案犯罪所用之物，本院復查無積極證據足認係
    供被告本案犯罪所用之物，爰不予宣告沒收。核其認事用法
    ，俱無不合，量刑亦甚妥適。被告主張係在共犯鍾廷勳要脅
    下才為本件犯行，且原審量刑過重云云，為無理由，應予駁
    回。
據上論斷，應依刑事訴訟法第368條，判決如主文。
本案經檢察官黃柏齡到庭執行職務。
中    華    民    國    97    年    12    月    25    日
                  刑事第十九庭審判長法  官  黃金富
                                    法  官  吳  燦
                                    法  官  魏新國
以上正本證明與原本無異。
如不服本判決，應於收受送達後10日內向本院提出上訴書狀，其
未敘述上訴之理由者並得於提起上訴後10日內向本院補提理由書
（均須按他造當事人之人數附繕本）「切勿逕送上級法院」。
                                    書記官  邵淑津
中    華    民    國    97    年    12    月    25    日
附錄：本案論罪科刑法條全文
槍砲彈藥刀械管制條例第8條第4項：
未經許可，持有、寄藏或意圖販賣而陳列第1 項所列槍枝者，處
3年以上10年以下有期徒刑，併科新臺幣7,000,000元以下罰金。
槍砲彈藥刀械管制條例第12條第4項：
未經許可，持有、寄藏或意圖販賣而陳列子彈者，處5年以下有
期徒刑，併科新臺幣3,000,000元以下罰金。
槍砲彈藥刀械管制條例第14條第3項：
未經許可，持有或意圖販賣而陳列刀械者，處1年以下有期徒刑
、拘役或新臺幣500,000元以下罰金。
附表一：
┌───┬─────────┬───────┬─────┐
│ 編號 │名          稱    │槍枝管制編號  │備    註  │
├───┼─────────┼───────┼─────┤
│  1   │仿VALTRO廠85COMBAT│0000000000    │具殺傷力  │
│      │型金屬模型槍之改造│              │          │
│      │手槍1枝           │              │          │
│      │                  │              │          │
├───┼─────────┼───────┼─────┤
│  2   │仿WALTHER廠PRK/S型│0000000000    │具殺傷力  │
│      │半自動手槍之改造手│              │          │
│      │槍1枝             │              │          │
│      │                  │              │          │
└───┴─────────┴───────┴─────┘
附表二：
┌───┬─────┬───┬─────────────┐
│ 編號 │名稱      │數量  │備                      註│
├───┼─────┼───┼─────────────┤
│  1   │直徑約 8.9│5顆   │其中扣案經鑑驗試射而擊發之│
│      │±0.05mm金│      │改造子彈 3顆，原具殺傷力，│
│      │屬彈頭之非│      │然經擊發後已不具殺傷力，已│
│      │制式子彈  │      │非槍砲彈藥刀械管制條例所管│
│      │          │      │制之子彈，而非屬違禁物，爰│
│      │          │      │不予宣告沒收。            │
├───┼─────┼───┼─────────────┤
│ 2    │直徑約 7.9│11顆  │其中扣案經鑑驗試射而擊發之│
│      │±0.05mm金│      │改造子彈5顆，原具殺傷力， │
│      │屬彈頭之非│      │然經擊發後已不具殺傷力，已│
│      │制式子彈  │      │非槍砲彈藥刀械管制條例所管│
│      │          │      │制之子彈，而非屬違禁物，爰│
│      │          │      │不予宣告沒收。            │
└───┴─────┴───┴─────────────┘
附表三：
┌───┬──────────┬──┬─────────┐
│ 編號 │名稱                │數量│備註              │
├───┼──────────┼──┼─────────┤
│  1   │非制式彈殼          │3顆 │                  │
├───┼──────────┼──┼─────────┤
│  2   │直徑約8.6±0.05mm 金│2顆 │採樣1顆試射，無法 │
│      │屬彈頭之非制式子彈  │    │擊發，認不具殺傷力│
│      │                    │    │。                │
└───┴──────────┴──┴─────────┘


司法院資訊處製作；財團法人民間司法改革基金會備份。
